【裁判字號】    98,交聲,3847
【裁判日期】    981016
【裁判案由】    聲明異議
【裁判全文】
臺灣臺中地方法院交通事件裁定        98年度交聲字第3847號
原處分機關  交通部公路總局臺中區監理所
異  議  人
即受處分人  甲○○
上列受處分人因違反道路交通管理處罰條例案件，對於交通部公
路總局臺中區監理所民國98年9 月10日所為之裁決（中監違字第
裁60─GE0000000 號裁決書），聲明異議，本院裁定如下：
    主    文
異議駁回。
    理    由
一、原處分機關略以：異議人即受處分人甲○○（下稱受處分人
    ）於民國98年9 月4 日23時51分許，駕駛車牌號碼9103-UR
    號自用小客車行經臺中市○○路與向上路口處，因疑似有酒
    後駕車之行為，經臺中市警察局第四分局交通分隊警員欲對
    受處分人進行呼氣酒精濃度之測試檢定，然經員警告知其權
    益，其拒絕進行呼氣酒精濃度測試，警員遂以受處分人有拒
    絕接受道路交通管理處罰條例第35條第1 項之酒精濃度測試
    檢定之違規行為為由，於同日開立中市警交字第GE0000000
    號舉發違反道路交通管理事件通知單予以舉發，並經原處分
    機關依道路交通管理處罰條例第35條第4 項、第67條第2 項
    規定，於98年9 月10日中監違字第裁60-GE0000000號違反道
    路交通管理事件裁決書，裁處受處分人罰鍰新臺幣（下同）
    6 萬元整，並吊銷駕駛執照、3 年內禁考等語。
二、受處分人異議意旨略以：受處分人遭警車攔停時，並未肇事
    或逃逸，警察向異議人說今天是星期五晚上，你喝酒還開車
    ，接受酒精測試一定不會過關，萬一無法通過測值，必須送
    至警局待至下週上班日（意即關三天）。警員並未取出酒測
    儀器予受處分人施測，卻一直勸受處分人不要酒測，受處分
    人從未遭過攔檢，心中畏懼如警員所言，自今晚在警局待至
    下週一，如此家人一定非常擔心。受處分人在不知情理之下
    只好順應警員指示簽收處分。再按道路交通管理處罰條例第
    35條第4 項規定係指汽車駕駛人肇事拒絕接受或肇事無法實
    施第一項測試之檢定者，應由交通勤務警察或依法令執行交
    通稽查任務人員，將其強制移由委託醫療或檢驗機構對其實
    施血液或其他檢體之採樣及測試檢定，依警員舉發受處分人
    違規事實，全然不實。是以，異議人並未肇事，也未逃逸，
    警員並未予受處分人作酒測檢試之動作，在受處分人不明之
    際誘導而使受處分人誤入其設好之圈套，其方法顯有失當。
    事後受處分人請教法律專業人士，才知警員以威誘之方式使
    受處分人受到無法挽回之最重及嚴厲之處分。查警員執行勤
    務應據實處理，如否，人民權益毫無保障可言。為此原處分
    顯有違法等語。
三、按警察對於已發生危害或依客觀合理判斷易生危害之交通工
    具，得予以攔停並要求駕駛人接受酒精濃度測試之檢定，警
    察職權行使法第8 條第1 項第3 款定有明文。又汽車駕駛人
    拒絕接受處罰條例第35條第1 項酒精濃度之測試檢定者，處
    6 萬元罰鍰並吊銷該駕駛執照、3 年內禁考，處罰條例第35
    條第4項 、第67條第2 項分別立有規定。
四、經查：
(一)、臺中市警察局第四分局警員以受處分人於98年9 月4 日23時
    20分許，駕駛車牌號碼9103-UR 號自用小客車行經臺中市○
    ○路與向上路口時，因疑似有酒後駕車之行為，經臺中市警
    察局第四分局員警要求受處分人進行呼氣酒精濃度之測試檢
    定，然直至同日23時51分許，受處分人雖經警多次說明權益
    事項，其均未配合而拒絕進行呼氣酒精濃度測試，致有拒絕
    接受處罰條例第35條第1 項酒精濃度測試檢定之違規行為，
    而開立本件舉發通知單予以舉發，並經原處分機關以上揭違
    規事實明確，依處罰條例第35條第4 項、第67條第2 項規定
    ，以原處分對受處分人裁處罰鍰6 萬元，並吊銷駕駛執照、
    3 年內禁考等情，有本件舉發通知單及原處分各1 份可稽。
(二)、受處分人雖辯稱警員並未對其施以酒精濃度測試檢定，然經
    本院勘驗舉發機關所提供警方於98年9 月4 日23時許依酒後
    駕車取締程序，攔停受處分人駕駛之車號9103-UR 號自用小
    客車，依法進行酒精濃度測試檢定時之現場錄影內容，被勘
    驗之現場錄影內容即為警方攔停取締之過程，勘驗結果顯示
    如下：
        ┌──────┬────────────────┐
        │光碟播放時間│光碟畫面重要內容                │
        ├──────┼────────────────┤
        │00秒-       │1.警員攔停受處分人所駕駛之汽車，│
        │10分00秒    │  告知攔查事由係因其於向上路與惠│
        │            │  中路口闖紅燈。又發覺受處分人有│
        │            │  疑似酒後駕車之行為，欲對其實施│
        │            │  酒測，告知受處分人取締全程錄影│
        │            │  及三項權利：第一、受處分人可以│
        │            │  拒絕酒測，最高罰鍰六萬元，吊照│
        │            │  3年。第二、酒測值在0.28-0.54之│
        │            │  間，取締告發扣車。第三、超過  │
        │            │  0.55依公共危險罪移送地檢署。三│
        │            │  項權利任由受處分人選擇其一。  │
        │            │2.警員詢問受處分人何時飲酒？受處│
        │            │  分人表示約攔查一小時前。      │
        │            │3.警員表示：若受處分人拒測稍後可│
        │            │  立即離去；若受處分人酒測值超過│
        │            │  0.55涉及公共危險罪，即須隨同警│
        │            │  方返回派出所過一夜，明天早上再│
        │            │  移送地檢署（口誤為法院）。    │
        │            │4.警員表示：受處分人可稍作休息警│
        │            │  方會提供水供受處分人漱口，15分│
        │            │  鐘後再實施酒測。              │
        ├──────┼────────────────┤
        │10分00秒-   │受處分人在車旁邊休息、撥按手機，│
        │11分50秒    │並打開礦泉水飲用。              │
        ├──────┼────────────────┤
        │11分50秒-   │警員再次向受處分人及於取締在場之│
        │14分00秒    │友人說明三項權利內容，並說明拒絕│
        │            │酒測效果為：車子當場查扣，交由拖│
        │            │吊場保管一日，隔日繳清罰鍰持單即│
        │            │可領車。若實施酒測超過0.55，則須│
        │            │隨同警方返回拘留所。若拒測對受處│
        │            │分人有利，受處分人可嘗試看看；若│
        │            │受處分人要接受酒測，警員尊重受處│
        │            │分人之選擇。拒測最高罰鍰6萬，吊 │
        │            │照；若涉嫌刑法第185條之3公共危險│
        │            │罪，最高罰金15萬元。            │
        ├──────┼────────────────┤
        │14分00秒-   │1.受處分人表示：要最輕的處罰及要│
        │14分50秒    │  回家。                        │
        │            │2.受處分人之友人向受處分人說明兩│
        │            │  個選擇：第一、超過酒測值，要隨│
        │            │  同警方回警局，車子讓警方查扣；│
        │            │  第二、車子讓警方查扣，執照吊扣│
        │            │  3年、罰6萬元。                │
        ├──────┼────────────────┤
        │14分50秒-   │受處分人理解拒測意涵為：最高罰鍰│
        │15分30秒    │六萬，車子扣在拖吊場，人可回去，│
        │            │繳清罰單6萬可領車，吊照3年。    │
        ├──────┼────────────────┤
        │15分30秒-   │警員表示：由受處分人選擇是否實施│
        │16分30秒    │酒測，並說明受處分人是否會超過標│
        │            │準值未實施酒測前尚屬未知，而受處│
        │            │分人的意識確實薄弱。            │
        ├──────┼────────────────┤
        │16分30秒-   │警員再次向受處分人詢問：要拒測抑│
        │18分00秒    │或實施酒精測試？全程錄音錄影，請│
        │            │受處分人表明是否拒測？若不拒測就│
        │            │實施酒測。                      │
        │            │受處分人回答稱：謝謝，拒測，不好│
        │            │意思。                          │
        ├──────┼────────────────┤
        │18分00秒-   │警方詢問受處分人車子外表有無損壞│
        │19分00秒    │？受處分人答稱沒有。警方再詢問車│
        │            │內有無東西尚未取走？受處分人答稱│
        │            │沒有。警方開始車輛拖吊作業。    │
        ├──────┼────────────────┤
        │19分00秒-   │警方實施拖吊作業，錄影畫面至拖吊│
        │24分24秒    │結束。（檔案結束）              │
        └──────┴────────────────┘
(三)、依上揭光碟內容所示，警員對於受處分人進行攔檢時，因觀
    察其神色及嗅聞其酒氣，及受處分人於坦承開車前確有聚餐
    飲酒，客觀上業足以使警員對於駕駛汽車在路上行駛之受處
    分人，產生其可能有酒後駕車之合理判斷，警員依法自可要
    求受處分人進行呼氣酒精濃度之測試檢定。是受處分人明知
    警員要求其進行該項測試，然其從98年9 月4 日23時20分許
    為警攔阻之時，至同日23時51分許開立本件舉發通知單約略
    30分鐘，經警員提供礦泉水漱口，猶對警員一再且多次說明
    可選擇進行呼氣酒精濃度或拒絕酒測，並告知拒測將受處罰
    之法律效果，任由受處分人選擇，惟受處分人最終仍明確表
    示拒絕酒測。受處分人辯稱警員未予受處分人酒測檢試之動
    作，甚至威誘受處分人拒絕酒測，與事實不符。
(四)、至道路交通管理處罰條例第35條第5 項規定：「汽車駕駛人
    肇事拒絕接受酒精濃度測試之檢定者，應由交通勤務警察，
    將其強制移由受委託醫療或檢驗機構對其實施血液或其他檢
    體之採樣及測試檢定」，惟觀諸上開規定內容，警員強制移
    由受委託醫療或檢驗機構實施血液或其他檢體之採樣及測試
    檢定者，僅限於汽車駕駛人有「肇事」之情形。本件受處分
    人既無肇事情事，警員未強制將其移由醫療機構抽血檢測，
    於法並無不符或不當之處。
五、綜上，受處分人確有於上開時地酒後駕車，經警要求接受酒
    精濃度測試檢定，惟遭拒絕之違規事實，至為明確。受處分
    人所辯，顯係卸責飾詞，委無足採。從而，原處分機關據以
    依處罰條例第35條第4 項、第67條第2 項規定，以原處分進
    行裁罰，並無不當，本件異議為無理由，應予駁回。
六、據上論斷，應依道路交通管理處罰條例第87條第2 項、道路
    交通案件處理辦法第第19條，裁定如主文。
中    華    民    國    98    年    10    月    16    日
                        交通法庭  法  官  蔡美華
上正本證明與原本無異。
如不服本裁定，應於送達後5日內，向本院提出抗告狀。
                                  書記官  張皇清
中    華    民    國    98    年    10    月    16    日


司法院資訊處製作；財團法人民間司法改革基金會備份。
